臺灣士林地方法院交通事件裁定　　　　　　　　　　　九十一年度交聲字第六六號
　　原處分機關　臺北巿交通事件裁決所
　　受 處 分人　吉祥貨運有限公司
　　法定代理人　甲○○
右列受處分人因違反道路交通管理處罰條例案件，對於臺北市交通事件裁決所九十年
十二月十三日所為之處分（原處分案號：北市裁三字第車裁二二─ＡＢＸＯ七二一一
三號），聲明異議，本院裁定如左：
    主  文
異議駁回。
    理  由
一、按汽車裝載貨物超過核定之總重量、總聯結重量者，處汽車所有人罰鍰，並記汽
    車違規紀錄一次，其應歸責於汽車駕駛人時，除依第三項處汽車駕駛人罰鍰及依
    第六十三條第一項第二款記點外，汽車所有人仍應記該汽車違規紀錄一次；有前
    二項規定之情形者，應責令改正或當場禁止通行，並處新臺幣一萬元罰鍰，超載
    十公噸以下者，以總超載部分，每一公噸加罰新臺幣一千元；道路交通管理條例
    處罰條例第二十九條之二第一項、第二項定有明文。
二、原處分機關係以：本件異議人即受處分人吉祥貨運有限公司（以下簡稱吉祥公司
    ）所有之車牌號碼ＸＨ─三０六號營業用貨運曳引車所附掛ＭＰ─八九號拖車，
    經核定裝運砂石之總載重為三十五公噸，於民國九十年十月二十一日十四時三十
    七分許，行經台北市○○街一八０巷時，所裝運廢土因超出欄高，經過磅總載重
    達四十二點九六公噸，超重七點九六公噸，爰依道路交通管理處罰條例第二十九
    條之二第一項及第三項之規定，處罰鍰新台幣（下同）一萬八千元，並記汽車違
    規紀錄一次。
三、聲明異議意旨則以：受處分人吉祥公司之砂石車係屬有標示牌之砂石車，應以丈
    量方式換算決定是否超載，而非以地磅方式計算云云。
四、經查：
    (一)按修正前道路交通管理處罰條例第二十九條第一項第一款、第二項、第三項雖
      規定︰汽車裝載時，有裝載貨物超過核定之總重量者，處汽車所有人新臺幣三
      千元以上九千元以下罰鍰，並責令改正或禁止通行，並記汽車違規紀錄一次，
      其情形可歸責於汽車駕駛人時，除依法處汽車駕駛人罰鍰及記點外，汽車所有
      人仍應依前項規定記該汽車違規紀錄一次。惟為配合砂石標示車制度之實施，
      交通部對載運砂石、土方車輛超載取締執行重點及取締標準，曾於八十八年八
      月三日以交路八十八字第○○六八三九號函釋︰為維護合法領取標示牌業者權
      益，請轉知各警察機關確依該部八十五年五月九日函頒「裝載砂石、土方之傾
      卸式車輛登領砂石車標示牌及超載取締作業規定」中超載認定之規定進行超載
      取締，即對符合標示規定之砂石車，以丈量方式換算，經丈量結果與標示牌所
      載規格不符者，以固定或活動地磅實際過磅，另為避免舉發及裁罰爭議，建請
      執法員警於違規通知單上註明拖車號牌、丈量之長寬高，或就違規事實拍照存
      證（如載物超高、標示牌移用或變更車體等）。另該部於九十年五月二十八日
      亦以（九十）交路字第○○五六八三號函示︰為期落實道路交通管理處罰條例
      立法之意旨，並為加強裝載砂石、土方車輛之管理，登檢合格之砂石標示車於
      九十一年五月三十一日前以核定之容積裝載及取締，自九十一年六月一日起均
      應依行車執照核定之重量裝載及取締等旨。本件經舉發違規之日期為九十年十
      月二十一日，則對於登檢合格之砂石標示車，自應以核定之容積裝載及取締，
      應屬明確。
    (二)查受處分人所辯上開曳引車所附掛ＭＰ─八九號拖車業經登領砂石車標示牌等
      情，縱或屬實，惟揆諸上開交通部函文內容，該砂石車有否超載，自九十年六
      月一日起依新修正之道路交通管理處罰條例之規定，應以核定之容積裝載及取
      締；而該砂石車遭取締超重之經過，係因舉發員警於攔該車輛時，見該車所載
      之廢土已明顯超過拖車尾之車斗，且因所載之廢土凹凸不平，無法丈量，始前
      往台北市松江地磅站過磅，並依過磅結果掣單舉發等情，業有台北市政府警察
      局中山分局九十年十一月二十二日之函文在卷為憑，是原處分機關以該裝運砂
      石車之總載重核定為三十五公噸，該車經過磅總載重達四十二點九六公噸，超
      重七點九六公噸而裁處，受處分人對於該車超重之事實，並不爭執，亦未爭執
      該超重乙節係應歸責於車輛駕駛人，徒以警員舉發單未註明車斗長、寬、高為
      辯，尚非可採。本件異議人之違規之事實，應堪認定。原處分機關據以援引上
      開規定，裁處罰鍰新臺幣一萬八千元，並記違規點數一點，並無不當。本件異
      議為無理由，應予駁回。
據上論斷，應依道路交通案件處理辦法第十九條，裁定如主文。
中      華      民      國    九十一    年      三      月     二十     日
                          臺灣士林地方法院交通法庭
                              法  官  王  俊  雄
右正本證明與原本無異。
如不服本裁定，應於裁定送達後五日內，向本院提出抗告狀。
  書記官  陳  鳳  嬌
中      華      民      國    九十一    年      三      月    二十六    日
